【裁判字號】    92,交上易,226
【裁判日期】    921118
【裁判案由】    過失傷害
【裁判全文】
臺灣高等法院高雄分院刑事判決                  九十二年度交上易字第二二六號
    上  訴  人  台灣高雄地方法院檢察署檢察官
    被      告  丙○○
    選任辯護人  吳文豐
右上訴人因被告過失傷害案件，不服台灣高雄地方法院九十一年度交易字第三四七號
中華民國九十二年八月二十八日第一審判決（起訴案號：台灣高雄地方法院檢察署九
十一年度偵字第九二八六號），提起上訴，本院判決如左：
    主  文
上訴駁回。
    理  由
一、甲訴意旨略以：被告丙○○於民國九十年八月二十日十六時許，駕駛車號ＵＮ─
    八七五八號自用小客車附載洪志宏，沿高雄市○○區○○路西向東行駛，至海專
    路口時，本應注意汽車行駛時，應注意車前狀況及兩車併行之間隔，並隨時採取
    必要之安全措施，詎其依當時情節能注意而疏未注意車前狀況及保持兩車間之安
    全間隔，致其車輛後側擦撞及沿同路段、方向行駛，由告訴人乙○○所駕駛之車
    號ＯＫＸ─三三三號機車，導致乙○○倒地而受有左側遠端橈骨骨折、左側肩部
    鈍挫傷、左膝皮膚表淺損傷等傷害，認被告觸犯刑法第二百八十四條第一項前段
    之過失傷害罪嫌。
二、甲訴人認被告觸犯刑法之過失傷害罪嫌，係以告訴人之指訴、警方車禍處理登記
    簿、診斷證明書為論據。訊據被告否認有過失犯行，辯稱：當時我要往路邊停車
    ，係告訴人違規紅燈右轉來擦撞，我並無過失等語。
三、按犯罪事實應依證據認定之，無證據不得推定其犯罪事實；不能證明被告犯罪或
    其行為不罰者，應諭知無罪之判決，刑事訴訟法第一百五十四條、第三百零一條
    第一項定有明文。另告訴人之告訴，係以使被告受刑事訴追為目的，是其陳述是
    否與事實相符，仍應調查其他證據以資審認，亦有最高法院五十二年台上字第一
    三○○號判例可憑。且按為刑事訴訟上證明之資料，無論其為直接證據或間接證
    據，均須達於通常一般之人均不至於有所懷疑，而得確信其為真實之程度，始得
    據為有罪之認定，若其關於被告是否犯罪之證明未能達此程度，而有合理懷疑之
    存在，致使無從形成有罪之確信，根據「罪證有疑，利於被告」之證據法則，即
    不得遽為不利於被告之認定，此觀諸最高法院七十六年台上字第四九八六號判例
    意旨自明。
四、經查：
  (一)被告於原審供稱：「：：我是直行德民路，我要在路口附近找車位，我走慢車道
    找車位。告訴人闖紅燈撞到我車的右後方：：，當時是下班時間，很多車輛都闖
    紅燈過來：：」等語（見原審卷第十五頁）；核與證人洪志宏證稱：「我搭乘丙
    ○○駕駛車號ＵＮ─八七五八號自小客車，由德民路直行進入慢車道欲找尋停車
    位時，被害人乙○○駕駛ＯＫＸ─三三三號重機車由海專路右轉德民路（係紅燈
    右轉），並於該路口發生車禍：：：，」（見警卷第四頁背面）、「在德民路停
    紅綠燈，綠燈行駛，準備在路邊找車位停車，過了路口五、六甲尺，乙○○從海
    專路右轉過來，而擦撞到我們的車子，因當時人車很多，我們才往前找車位停好
    車再回到現場。」等語相符（見偵查卷第六頁正面及背面）；又告訴人先於警訊
    時自承：「我當時駕駛ＯＫＸ─三三三號重機車由德民路機慢車道（西向東）方
    向直行、行經德民路與海專路口時，適逢一輛由丙○○駕駛的ＵＮ─八七五八號
    自小客車由海專路南往北方向行駛欲右轉進入機慢車道時（南向東右轉）我因為
    反應不及而發生擦撞車禍。」云云（見警卷第一頁背面）；其後於偵查時改稱：
    「他是從我車後過來，我不知道他車何處來，我已過紅綠燈一百多甲尺」等語（
    見偵查卷第五頁背面）；再於原審審理時改稱：「我走海專路右轉要到德民路，
    走了快一百甲尺，我在前面，被告從後面直衝過來，右後門撞到我：：」云云（
    見原審卷第十五頁），告訴人就其駕車之行經方向三次陳述均不一致，而有重大
    瑕疵。證人洪志宏於本院審理時，經雙方當事人詰問，證稱：「告訴人擦撞到汽
    車之右側，向左倒下，我們是由德民路西向東直行車，開入慢車道後停在第二格
    之停車位。」等語；本院調查審理時，告訴人及被告雙方均稱被告係沿德民路西
    向東行駛，告訴人則循海專路南向北行駛，抵德民路口右轉東行，與被告及洪志
    宏前供述均相同，此部分之事實應堪認定。
  (二)參酌當時係下班時間，車多擁擠，且觀以撞擊之位置在海專路右轉德民路（東行
    ）不遠處，即距離德民路與海專路口不遠之處，有照片一幀在卷可稽（見原審卷
    第三十八頁上方），並為告訴人及被告所不爭執（見原審卷第一一四至一一八頁
    ），而德民路方向綠燈號誌之時間為每次四十秒，有高雄市政府警察局交通警察
    大隊函一紙在卷可稽（見原審卷第三十六頁），以撞擊之位置及時間觀之，顯見
    被告應係在德民路綠燈之後不久即發生撞擊；堪認發生撞擊時德民路之號誌應為
    綠燈。基此，撞擊時德民路之號誌既為綠燈，海專路之號誌即應為紅燈，足見在
    撞擊時顯係因告訴人在紅燈右轉所致。
  (三)復觀之撞擊點係在被告所駕駛車輛之右後方，有照片一幀在卷可稽（見原審卷第
    二十五頁），依該撞擊點之位置，被告殊不可能既見告訴人在前方行駛而仍自後
    方超越告訴人之機車發生撞擊；本件肇事各情，經送請高雄市政府交通局車輛行
    車事故鑑定委員會就本件車禍事故為肇事責任之鑑定，因無警方處理肇事現場圖
    ，致無從認定，有該會九十二年一月二十三日高市車鑑字第０九一０００三八二
    號函在卷可憑（見原審卷第六十三頁）；原審送請國立交通大學就本件車禍事故
    為肇事責任之鑑定，依雙方當事人陳述、小客車車損點、證人描述、撞擊位置等
    情研析推論，研判告訴人無照駕駛重機車，未依號誌指示行駛之可能性較高，有
    該大學九十二年五月九日（92）交大管運字第０九二０００二０四二號函附鑑定
    意見書，九十二年七月十六日（92）交大運字第０九二０００三一五八號函各一
    份在卷可稽（見原審卷第七十九至八十一、一０一頁）。本院依前述各情研析，
    汽車駕駛人，固應注意車前狀況及兩車併行之間隔，並隨時採取必要之安全措施
    ，但並無注意後方或右後方之義務，茲本件被告依規定綠燈前行進入慢車道路旁
    停車，應信賴後方及右後方之人無違規行駛之情形，詎告訴人違規闖紅燈右轉致
    撞及被告之汽車右後方，自非被告注意所能及預為防患。綜上觀之，本案車禍之
    發生應係告訴人駕駛機車違規紅燈右轉所致。是被告前開所辯：當時要往路邊停
    車，係告訴人違規紅燈右轉來擦撞被告之汽車，被告並無過失云云，自堪採信。
五、原審為被告無罪之諭知，經核尚無不合，檢察官循告訴人之請求上訴意旨仍執陳
    詞，指摘原判決不當，並未提出確切事證以實其說，本件上訴為無理由，應予駁
    回。
據上論斷，應依刑事訴訟法第三百六十八條，判決如主文。
本案經檢察官彭南雄到庭執行職務。
中      華        民        國  九十二    年    十一    月    十八    日
                              臺灣高等法院高雄分院刑事第四庭
                                  審判長法官  蕭權閔
                                        法官  陳吉雄
                                        法官  陳啟造
右正本證明與原本無異。
不得上訴。
          法院書記官  白蘭
中    華    民    國      九十二      年      十一      月    十九    日


司法院資訊處製作；財團法人民間司法改革基金會備份。
